臺灣高雄地方法院民事判決
111年度雄小字第1977號
原      告  富邦產物保險股份有限公司

法定代理人  賴榮崇  
訴訟代理人  朱純伶  

            謝守賢律師
被      告  鄭羽修  
法定代理人  鄭國成  
上列當事人間請求損害賠償（交通）事件，本院於民國111年9月
20日言詞辯論終結，判決如下：
    主  文
被告應給付原告新臺幣貳萬參仟陸佰玖拾捌元，及自民國一一一
年七月二十六日起至清償日止，按週年利率百分之五計算之利息
。
訴訟費用新臺幣壹仟元由被告負擔。
本判決第一項得假執行；但被告如以新臺幣貳萬參仟陸佰玖拾捌
元為原告預供擔保後，得免為假執行。
    事實及理由
一、被告未於言詞辯論期日到場，核無民事訴訟法第386條所列
    各款情形，爰依原告之聲請，由其一造辯論而為判決。
二、原告主張：原告承保訴外人鄭宗其所有車牌號碼000-0000號
    普通重型機車（下稱系爭機車）之強制汽車責任險。鄭宗其
    於民國109年4月20日將系爭機車交予被告使用。被告於同日
    14時40分許，騎乘系爭機車沿高雄市前鎮區鎮海八街北往南
    向行駛，駛至鎮海八街與鎮興路34巷路口時，詎竟疏未注意
    行經無號誌交叉路口應依標誌指示行駛，未依路面停字標誌
    指示停等即貿然直行，適訴外人邱金蓮騎乘車牌號碼000-00
    00號普通重型機車沿鎮興街34巷東往西向行駛，行至上開路
    口時，兩車發生碰撞（下稱系爭事故），系爭機車再碰撞至
    訴外人朱鴻德違規停放於禁止停車處之車牌號碼0000-00號
    自小客車（下稱系爭車輛）而肇事。邱金蓮因系爭事故受有
    體傷，原告依保險契約約定，給付邱金蓮醫療費用新臺幣（
    下同）10,991元、就醫車資405元及看護費用36,000元，共4
    7,396元。又被告於系爭事故發生時，係無機車駕駛執照而
    無照駕駛，依強制汽車責任保險法第29條規定，原告仍得依
    保險代位之關係，請求被告賠償其已給付邱金蓮之費用47,3
    96元。而原告另已向系爭車輛之保險公司即訴外人新光產物
    保險股份有限公司（下稱新光保險）分攤取得上開費用之半
    數即23,698元，是原告尚得請求被告給付23,698元（計算式
    ：47,396－23,698＝23,698）。爰依民法侵權行為、強制汽車
    責任保險法第29條規定提起本件訴訟等語，並聲明：被告應
    給付原告23,698元，及自起訴狀繕本送達翌日起至清償日止
    ，按週年利率5％計算之利息。
三、被告未於言詞辯論期日到場，亦未提出書狀作任何聲明或陳
    述。
四、經查，原告主張前揭事實，有交通事故初步分析研判表、道
    路交通事故現場圖、道路交通事故調查表（一）、（二）－1
    、談話紀錄表、現場照片、監視器畫面光碟暨勘驗筆錄、強
    制汽車責任保險保險證、理賠申請書、阮綜合醫院診斷證明
    書暨醫療費用收據、交通費用證明書、看護證明、強制險醫
    療給付費用表、受款人電匯同意書、賠付明細、電子公路監
    理站查詢資料在卷可稽（見本院卷第19至35、125至127、13
    5至142頁）。又被告已於相當時期受合法通知，而於言詞辯
    論期日不到場，亦未提出準備書狀爭執，依民事訴訟法第28
    0條第3項之規定，應視同自認，堪認原告主張之事實為真實
    。
五、本院之判斷：
　㈠按因故意或過失，不法侵害他人之權利者，負損害賠償責任
    ，民法第184條第1項前段定有明文。次按保險人於被保險汽
    車發生汽車交通事故時，依本法規定對請求權人負保險給付
    之責；本法所稱被保險人，指經保險人承保之要保人及經該
    要保人同意使用或管理被保險汽車之人；本保險之給付項目
    如下：一、傷害醫療費用給付。二、失能給付。三、死亡給
    付；傷害醫療費用包含診療費用、接送費用及看護費用；被
    保險人有下列情事之一，致被保險汽車發生汽車交通事故者
    ，保險人仍應依本法規定負保險給付之責。但得在給付金額
    範圍內，代位行使請求權人對被保險人之請求權：．．．五、
    違反道路交通管理處罰條例第21條或第21條之1規定而駕車
    。汽車駕駛人未領有駕駛執照駕駛小型車或機車，處6,000
    元以上12,000元以下罰鍰，並當場禁止其駕駛，強制汽車責
    任保險法第9條第2項、第27條第1項、第29條第1項第5款，
    強制汽車責任保險給付標準第2條，道路交通管理處罰條例
    第21條第1項第1款分別定有明文。
　㈡經查，系爭事故既因被告未依標誌行駛之過失肇致，依首揭
    規定，被告自應對邱金蓮負侵權行為之損害賠償責任。次查
    ，被告於系爭事故發生時騎乘系爭機車，應係得鄭宗其之同
    意使用，被告自屬系爭機車強制汽車責任險保約之被保險人
    。再查，被告於系爭事故發生時，無駕駛執照乙節，有道路
    交通事故調查表（二）－1、電子公路監理站查詢資料附卷可
    查（見本院卷第35、83頁），是被告違反道路交通管理處罰
    條例第21條第1項第1款之規定甚明。從而，原告既已賠付邱
    金蓮因系爭事故所受之損失，依前揭規定，原告仍得代位行
    使邱金蓮對被告之損害賠償請求權。
　㈢次按損害之發生或擴大，被害人與有過失者，法院得減輕賠
    償金額，或免除之，民法第217條第1項定有明文。又民法第
    217條第1項過失相抵之責任減輕或免除，非為抗辯，而為請
    求權一部或全部之消滅，故過失相抵之要件具備時，法院得
    不待當事人之主張，逕以職權減輕賠償金額或免除之（最高
    法院107年度台上字第773號判決意旨可參）。而基於過失相
    抵之責任減輕或免除，法院對於賠償金額減至何程度，應斟
    酌雙方原因力之強弱與過失之輕重以定之（最高法院99年度
    台上字第1580號判決意旨可參）。經查，邱金蓮騎乘機車行
    至前揭路口時，其行向路面有停止標誌等情，有道路交通事
    故現場圖、現場照片可佐（見本院卷第73、85至90頁）。然
    邱金連並未依停字指示停等即貿然直行，以致與系爭機車發
    生碰撞等情，並有監視器畫面光碟暨勘驗筆錄足參（見本院
    卷第135至142頁），堪認邱金蓮於系爭事故發生時，亦未依
    停止標誌停等而逕予直行，其就系爭事故之發生亦有過失，
    此復為原告所不爭執（見本院卷第146頁），是本院斟酌雙
    方過失情狀，認被告應就系爭事故負擔五成之責任，邱金蓮
    應負擔五成之責任。至朱鴻德雖違規停放系爭車輛於禁止停
    車處，然邱金蓮受傷之原因係其與被告均未依停止標誌指示
    行駛發生碰撞所致，要與朱鴻德違規停放車輛無涉，自不影
    響本院前開被告與邱金蓮就系爭事故過失比例之判斷，附此
    敘明。而原告既代位行使邱金蓮對被告之損害賠償請求權，
    原告亦應承擔邱金蓮之與有過失責任，是以，原告得向被告
    請求賠償之金額，經與有過失責任比例酌減後，為23,698元
    （計算式：47,396×1/2＝23,698）。而原告自陳已向新光保
    險分攤取得23,698元，並提出理賠明細為佐（見本院卷第12
    7頁），故僅向被告請求23,698元，並未逾前開被告應賠償
    之金額，是原告請求，自屬有據。
六、綜上所述，原告依民法侵權行為、強制汽車責任保險法第29
    條規定，請求被告應給付原告23,698元及自起訴狀繕本送達
    翌日（即111年7月26日）起至清償日止，按週年利率5％計算
    之利息，為有理由，應予准許。
七、本件係適用小額程序所為被告敗訴之判決，依民事訴訟法第
    436條之20規定，法院應依職權宣告假執行。並由本院依民
    事訴訟法第392條第2項之規定，依職權宣告被告為原告預供
    擔保，得免為假執行。
八、本件事證已臻明確，其餘攻擊防禦方法及所提證據，核與判
    決結果不生影響，爰不逐一論述，併此敘明。
九、訴訟費用負擔之依據：民事訴訟法第78條。本件訴訟費用額
    ，依職權確定如主文所示之金額。
中　　華　　民　　國　　111 　年　　10　　月　　11　　日
                  高雄簡易庭　法　官  陳安信
以上正本係照原本作成。
如對本判決上訴，須於判決送達後20日內向本院提出上訴狀，並
須表明原判決所違背之法令及其具體內容與依訴訟資料可認為原
判決有違背法令之具體事實之上訴理由。（均須按他造當事人之
人數附繕本）。
民事訴訟法第436條之24第2項：對於本判決之上訴，非以違背法
令為理由，不得為之。
中　　華　　民　　國　　111 　年　　10　　月　　11　　日
                              書記官  蔡妮君